【裁判字號】    99,易,85
【裁判日期】    990430
【裁判案由】    詐欺
【裁判全文】
臺灣高雄地方法院刑事判決                99年度易字第85號
公  訴  人  臺灣高雄地方法院檢察署檢察官
被      告  甲○○
上列被告因詐欺案件，經檢察官提起公訴（98年度偵字第27519
號），本院判決如下：
    主  文
甲○○犯幫助詐欺取財罪，處有期徒刑參月，如易科罰金，以新
臺幣壹仟元折算壹日。
    事  實
一、甲○○可預見金融機構帳戶係個人理財之重要工具，亦為關
    係個人財產、信用之表徵，如交予他人使用，有被供作財產
    犯罪用途之可能。於民國98年7 月24日，因見報紙刊登「聚
    寶科技」徵人廣告，而以電話與某自稱「聚寶科技」經理之
    不詳姓名成年男子聯絡，該男子表示工作內容包括提供金融
    帳戶之提款卡及密碼充當賭客匯入賭資之用，甲○○明知該
    男子欲以其帳戶充當「人頭帳戶」，竟仍基於縱使該男子將
    其帳戶供詐欺取財匯款之用，仍不違背其本意之不確定故意
    ，於同日14時許在高雄市○○路麥當勞速食店外，將其設於
    中華郵政股份有限公司（下稱中華郵政）大寮郵局帳號0000
    0000000000號帳戶之提款卡及密碼交予某真實姓名年籍不詳
    成年男子，而容任該男子所屬詐騙集團成員使用上揭金融機
    構帳戶以遂行犯罪。嗣取得甲○○前開帳戶提款卡及密碼之
    某姓名年籍不詳之成年人，即意圖為自己不法所有之犯意聯
    絡，分別：(一)於98年7 月26日17時50分許，打電話向丁○○
    詐稱係電視購物臺人員，因丁○○購買商品以信用卡付款操
    作錯誤，將被連續扣款，須操作提款機取消分期付款云云，
    致丁○○陷於錯誤，於98年7 月27日2 時34分許，在臺南市
    ○○路○ 段299 號某超商，操作自動櫃員機轉帳新臺幣（下
    同）2 萬9,999 元至甲○○上開帳戶，即被以提款卡提領一
    空。(二)於98年7 月26日15時許，打電話向丙○○佯稱係電視
    購物臺人員，表示丙○○購買商品以信用卡付款操作錯誤，
    將被連續扣款，須操作提款機取消分期付款云云，致丙○○
    陷於錯誤，於同日操作自動櫃員機轉帳2 筆各2 萬9,999 元
    至甲○○上開帳戶，即被以提款卡提領一空。嗣丁○○、丙○○發覺受騙報警，而循線查悉上情。
二、案經丁○○訴由高雄縣政府警察局仁武分局報請臺灣高雄地
    方法院檢察署檢察官偵查起訴。
    理  由
壹、程序方面（證據能力之判斷）：
一、按被告以外之人（包括證人、鑑定人、告訴人、被害人及共
    同被告等）於審判外之陳述雖不符刑事訴訟法第159 條之1
    至之4 等4 條之規定，而經當事人於審判程式同意作為證據
    ，法院審酌該言詞陳述或書面陳述作成時之情況，認為適當
    者，亦得為證據；當事人、代理人或辯護人於法院調查證據
    時，知有刑事訴訟法第159 條第1 項不得為證據之情形，而
    未於言詞辯論終結前聲明異議者，視為有前項之同意，同法
    第159 條之5 定有明文。查本判決所引用之證據資料屬於被
    告以外之人於審判外之言詞、書面陳述者，均經本院於調查
    證據程序逐一提示並告以要旨，檢察官及被告均未於言詞辯
    論終結前聲明異議，本院審酌上開證據作成時之情況，無不
    當取供或違反自由意志而陳述等情形，且均與本案待證事實
    具有關聯性，認為以之作為本案之證據亦屬適當，依刑事訴
    訟法第159 條之5 規定，應有證據能力。
貳、實體方面：
一、訊據被告甲○○固不否認有於上開時、地將其前揭中華郵政
    大寮郵局帳戶之提款卡及密碼交予某真實姓名年籍不詳成年
    男子之事實，惟矢口否認有何幫助詐欺取財犯行，辯稱：伊
    是看自由時報應徵聚寶科公司之司機工作，對方表示該公司
    是經營柏青哥彈珠電玩，司機工作為載代幣，對方說賭客要
    兌換代幣，會將錢匯到司機帳戶，需要伊繳交提款卡，伊以
    為工作性質不同，而將提款卡及密碼給對方云云。
二、惟查：
  (一)中華郵政大寮郵局帳號：00000000000000號帳戶係被告申設
    之事實，業經被告於警詢、偵查及本院均供承在卷，並有中
    華郵政鳳山郵局98年8 月11日鳳營字第0980101023號函檢送
    之開戶資料及歷史交易清單共2 紙在卷為憑（見警二卷第24
    至26頁）。被害人丁○○、丙○○分別於98年7 月26日17時
    50分許、98年7 月26日15時許，接獲某姓名年籍不詳之詐騙
    集團成員撥打之電話，謊稱被害人丁○○、丙○○在電視購
    物台購物，因作業錯誤，被設定為分期付款云云，致被害人
    丁○○、丙○○均陷於錯誤，分別依對方指示，操作自動櫃
    員機，丁○○將2 萬9,999 元、丙○○將2 筆均為2 萬9,99
    9 元分別匯入被告之上開帳戶內，嗣經被害人察覺受騙，報
    警處理等情，業據證人即被害人丁○○、丙○○於警詢時證
    述在卷（見警一卷第8 至9 、11至13頁），並有中華郵政大
    寮郵局、帳號：0000000-0000000 號帳戶之歷史交易清單見
    警二卷第26頁）、被害人丁○○、丙○○操作自動櫃員機轉
    帳至被告上開帳戶之自動櫃員機交易明細3 紙（見警一卷第
    10、14頁、警二卷第18頁）、臺南縣警察局佳里分局佳里派
    出所受理詐騙帳戶通報警示簡便格式表、內政部警政署反詐
    騙諮詢專線紀錄表各1 紙（見警二卷第15頁背面至16頁背面
    ）附卷為佐，此部分事實堪以認定。又被害人丁○○、丙○○先後將前揭金額匯入被告上開中華郵政大寮郵局帳戶後，
    旋即遭人於同日提領一空乙節，有上開被告帳戶之歷史交易
    清單在卷為憑（見警一卷第17頁），足認被告上開帳戶已遭
    詐欺集團利用作為詐騙被害人財物之工具無訛。
  (二)被告於98年7 月24日14時許，在高雄市○○路上麥當勞速食
    店外面，將其所有上開郵局帳戶之提款卡及密碼交付與某真
    實姓名年籍不詳成年男子之事實，業據被告於警詢、偵查及
    本院供述在卷（見警二卷第3 頁、27519 號偵查卷第4 頁、
    本院易字卷第31頁）。被告雖辯稱伊是見報紙「聚寶科技」
    之徵人廣告，為應徵司機工作，而將上開郵局帳戶之提款卡
    及密碼交給對方，伊無幫助詐欺取財之故意云云。然查：
    1.被告所辯其因見報紙徵人啟事，為應徵司機，而與對方聯
      絡乙節，固據提出98年7 月17日自由時報G4版廣告1 紙附
      卷為佐（見本院易字卷第17、18頁）。惟被告於98年7 月
      28日警詢時供稱：伊於上週五（即98年7 月24日）打電話
      至0000000000聚寶科技應徵司機，對方自稱是公司經理，
      他還有另1 支電話手機號碼是0000000000，對方要求伊提
      供提款卡及密碼，說要查有無被強制扣款，並叫1 名自稱
      是公司外務之人，特徵短頭髮、體型壯碩找伊拿提款卡等
      語（見警一卷第4 至6 頁），而被告於本院自承其當時使
      用0000000000行動電話門號（見本院易字卷第34頁），核
      對被告使用之0000000000行動電話之雙向通聯紀錄，被告
      於98年7 月17日11時08分許，有撥打0000000000號行動電
      話，通話時間達223 秒，於98年7 月22日13時38分許，撥
      打000000000023號行動電話，通話時間達1055秒，98年7
      月23日13時59分許起至17時45分許，被告與0000000000及
      0000000000號行動電話有14次通話紀錄，而被告於98年7
      月24日14時22分許起至22時20分許止，與0000000000有18
      次通話之紀錄，有亞太行動查詢資料1 份在卷為憑（見外
      放亞太行動資料查詢第2 至5 頁），被告顯非自98年7 月
      24日（星期五）始為應徵工作與對方聯繫，被告上開警詢
      之供詞與事實不符。又被告於99年4 月16日本院審理時供
      稱：伊面試那天是星期五，對方告訴伊星期一中午會回伊
      電話告訴伊有無錄取，伊等到中午都沒有等到電話，伊就
      打過去，但是對方沒有接，伊發現沒有人接電話後，就趕
      回家拿存摺，想要印證對方是否有如他所說先匯款2 、3
      千元到伊存摺，伊去刷簿子時，才發現伊之帳戶被凍結云
      云（見本院易字卷第33至34頁），與被告於98年7 月28日
      警詢時供稱：對方在98年7 月25日打電話給伊說28日早上
      8 點可以上班，但之後伊再打電話給他，他就沒有接聽，
      伊於98年7 月28日去仁武郵局想要將帳簿補摺時，始知帳
      戶遭警示等語（見警一卷第4 至5 頁），所述對方有無通
      知被告有無錄取乙節，陳述亦前後不一，且核對被告使用
      之0000000000雙向通聯紀錄，被告於98年7 月27日（星期
      一）15時20分許，撥打0000000000門號，有通話時間達73
      秒（見外放亞太行動資料查詢第5 頁），非如被告所述沒
      有人接聽電話，被告之辯詞前後不一，且與被告使用之00
      00000000雙向通聯紀錄所示不符，實難採信。
    2.被告自承伊於應徵聚寶科技公司之前，尚有看報紙應徵小
      港地區之司機工作，及載漁獲的工作，對方均無要求伊交
      付提款卡、密碼等語（見本院易字卷第35頁），當知一般
      公司行號僅會要求應徵者提供其帳號或帳戶存摺封面影本
      ，即可辦理薪資轉帳，而無要求應徵者提供其提款卡及密
      碼之必要。被告雖辯稱伊交付提款卡及密碼給對方，係因
      伊當時應徵司機，對方說工作性質是做賭博性電玩，賭客
      會將錢匯到司機帳戶以兌換代幣，之前有位司機欠銀行錢
      ，賭客把錢匯到司機戶頭時，錢就被銀行扣走，故要求伊
      提供提款卡及密碼，他們要先匯錢至伊帳戶測試云云，惟
      倘若對方顧慮賭客匯款至司機帳戶之金錢，會被銀行扣走
      ，當係指定特定信賴之帳戶供賭客匯款，而非使用陌生之
      應徵者之帳戶，被告之學歷為高職肄業（見警二卷第1 頁
      受詢問人欄），應有足夠智識判斷此種說詞明顯不合理。
      況且，被告於偵查中供稱：伊知道提供提款卡及密碼是要
      當人頭帳戶等語（見27519 號偵查卷第5 頁），於本院供
      稱：當時伊急著找工作，伊知道賭博性電玩是不合法的，
      但是伊心裡認為伊沒有去賭博等語（見本院易字卷第13頁
      ），可見被告在明知對方從事非法行為之情形下，仍將其
      上開郵局帳戶提款卡及密碼交付他人，被告對於其上開郵
      局帳戶之提款卡及密碼，可能被他人作為財產犯罪之用已
      有預見，其仍將該帳戶之提款卡交給對方，並告知密碼，
      難謂無幫助犯罪之不確定故意。
    3.金融機構存款帳戶事關存款戶個人財產權益之保障，提款
      卡（或金融卡）、密碼為提領款項之重要憑證，除非本人
      或與本人關係密切者，實難認有何理由會交由他人使用，
      一般人亦均妥為保管以防止遭他人盜領，縱使有特殊情況
      需要交付他人使用，亦必深入瞭解後再行提供，方符常情
      ，且近來新聞媒體，對於犯罪者常大量收集他人存款帳戶
      ，再持以供作犯罪使用，藉此逃避檢警查緝之情事，多所
      報導，一般人已可預見此等重要物品如落入不明人士手中
      ，極易被利用作為財產犯罪之工具。被告於本院供稱：伊
      應徵工作在高雄市○○路上麥當勞外面，對方係聚寶科技
      公司，對方告訴伊公司在建工路上，伊沒有去看過等語（
      見本院易字卷第31至32頁），衡情經營賭博性電玩之公司
      ，當會有營業場所及電玩設施供賭客賭玩，對方既聲稱該
      公司在建工路上，被告卻未要求至該公司面試應徵，僅透
      過電話聯繫，而與對方相約在建工路上之麥當勞外面，未
      經面試及未被告知錄取之情形下，即將其上開郵局帳戶之
      提款卡、密碼交予不認識且不信任之人。依被告高職肄業
      之智識及生活經驗，對於其上開郵局帳戶之提款卡及密碼
      可能遭他人使用供作犯罪之人頭帳戶，應可預見。依卷內
      事證，雖無證據證明被告知悉詐騙被害人之詐騙集團成員
      如何犯罪，或被告與詐騙集團成員有何共同正犯關係，惟
      該等詐騙集團成員將被告提供之帳戶提款卡及密碼供作提
      領不法詐騙款項之用，顯然不違反被告之本意，被告自有
      幫助詐欺取財之不確定故意甚明。
  (三)綜上所述，被告所辯，不足採信。被告幫助詐欺取財之犯行
    ，事證明確，洵堪認定，應依法論科。
三、按刑法上之幫助犯，係對於犯罪與正犯有共同之認識，而以
    幫助之意思，對於正犯資以助力，而未參與實施犯罪之行為
    者而言（最高法院75年度台上字第1509號、84年度台上字第
    5998號、88年度台上字第1270號判決意旨參照）。本案被告
    將前揭中華郵政大寮郵局帳戶之提款卡及密碼，交予不詳姓
    名年籍之詐欺集團成員，雖因而使該詐欺集團成員得基於詐
    欺取財之犯意，向被害人丁○○、丙○○施以詐術，致被害
    人陷於錯誤，而匯款至被告前開郵局帳戶內，遂行其詐欺取
    財之犯行，然被告單純提供帳戶供人使用之行為，並不等同
    於向被害人施以欺罔之詐術行為，且亦無證據證明被告有參
    與詐欺取財犯行之構成要件行為，則被告提供上開帳戶之提
    款卡及密碼供人使用之行為，對於前開詐騙集團遂行詐欺取
    財犯行，資以助力，揆諸上開判決意旨，應論以幫助犯。是
    核被告所為，係犯刑法第30條第1 項、第339 條第1 項詐欺
    取財罪之幫助犯。被告係幫助犯詐欺取財罪，爰依刑法第30
    條第2 項規定，按正犯之刑減輕之。被告以1 提供提款卡及
    密碼之幫助行為，供詐欺集團成員分別向被害人丁○○、丙○○詐取財物，侵害數被害人之財產法益，係一行為觸犯數
    罪名，為同種想像競合犯，應從一重處斷。爰審酌被告雖未
    實際參與詐欺取財犯行，但其提供前開郵局帳戶之提款卡及
    密碼供他人非法使用，幫助犯罪者隱匿真實身份，助長社會
    財產犯罪風氣及增加追緝犯罪之困難度，實屬不該，且犯後
    飾詞卸責，未見悔意，惟念其所為僅為幫助行為，尚未實際
    參與詐欺取財之犯行，可非難性較輕，及被害人之受騙金額
    等一切情狀，量處如主文所示之刑，並考量被告現無業、教
    育程度高職肄業、經濟狀況勉持等一切情狀（見警二卷第1
    頁），諭知以新臺幣1 千元折算1 日之易科罰金折算標準，
    以資懲儆。
據上論斷，應依刑事訴訟法第299 條第1 項前段，刑法第30條、
第339 條第1 項、第41條第1 項前段，刑法施行法第1 條之1，
判決如主文。
本案經檢察官乙○○到庭執行職務。
中    華    民    國    99    年    4     月    30    日
                  刑事第六庭  審判長法  官  李璧君
                                    法  官  曾仁勇
                                    法  官  曾鈴
以上正本證明與原本無異。
如不服本判決應於收受送達後10日內向本院提出上訴書狀，並應
敘述具體理由；如未敘述上訴理由者，應於上訴期間屆滿後20日
內向本院補提理由書（均須按他造當事人之人數附繕本）「切勿
逕送上級法院」。
中    華    民    國    99    年    4     月    30    日
                                    書記官  李月君
附錄本判決論罪科刑法條：
中華民國刑法第339 條（普通詐欺罪）
意圖為自己或第三人不法之所有，以詐術使人將本人或第三人之
物交付者，處5 年以下有期徒刑、拘役或科或併科1 千元以下罰
金。
以前項方法得財產上不法之利益或使第三人得之者，亦同。
前二項之未遂犯罰之。

司法院資訊處製作；財團法人民間司法改革基金會備份。
